最　高　行　政　法　院　判　決　　　　　　　　　九十一年度判字第一八四三號
　　上　訴　人　真相傳播股份有限公司
　　代　表　人　甲　○
　　被 上訴 人　行政院新聞局
　　代　表　人　乙○○
右當事人間因廣播電視法事件，上訴人不服中華民國九十年八月十五日臺北高等行政
法院八十九年度訴字第三三二○號判決，提起上訴。本院判決如左：
　　主  文
原判決廢棄，發回臺北高等行政法院。
　　理  由
本件上訴人起訴主張：行政院新聞局八十七年聞訴字第一六二七六號訴願決定書中，
認上訴人係於「時代致富先機」節目中播出「日本貼立瘦」廣告，而「如您有局部肥
胖的地方就會在十天內瘦下來，讓您瘦三到十公斤更可以藉此雕塑迷人的曲線．．．
讓體重一直下降」是該廣告之廣告內容。事實上，上述說詞確為「日本貼立瘦」廣告
之廣告內容，非「時代致富先機」節目中之節目內容，原處分認定事實錯誤。而行為
時廣播電視法第三章為節目管理規定，第四章為廣告管理規定，明顯將節目與廣告分
為兩個不同（法律）事實與概念。同法第二十九條之一、第二十一條第二款均屬該法
第三章「節目」管理之範園規定。故認定事實錯誤（誤廣告內容為節目內容），當然
適用之法令依據（節目管理），自然也有所錯誤。又臺北縣政府民國八十七年三月十
三日北府衛字第○七四八一五號行政處分、被上訴人八七建廣五字○五五六七號行政
處分、八十七年聞訴字一六二七六號訴願決定及行政院台八十九訴字第二九八○○號
決定，均一致認前述廣告之內容，涉及醫療效能詞句，違反藥事法第六十九條規定。
然查行政院衛生署公布「食品廣告標示詞句涉及虛偽、誇張或醫藥效能之認定表」，
該表將「減肥」廣告詞句，列入涉及改變身體外觀小項中，而該小項屬「詞句未涉及
醫藥效能但涉及虛偽誇張或易生誤解」之認定大項內。不知行政院台八十九訴字第二
九八○○號決定認定正確，還是專責之主管機關認定有理？為此，請判決將原處分、
訴願及再訴願決定撤銷等語。
被上訴人則以：查上訴人係經被上訴人合法登記之廣播電視節目供應事業，並領有被
上訴人核發之節目供應事業許可證，其具節目供應事業之身分，殆無疑義。上訴人為
廣播電視法第二十九條之一規定之廣播電視節目供應事業者，其有關管理事項，自應
包括廣告管理在內，上訴人認為違反藥事法第六十九條規定既為日本貼立瘦「廣告」
，則與上訴人製播之「時代致富先機」「節目」無涉，觀諸廣播電視法第二十九條之
一及第三十二條規定，上訴人顯係對法規之適用，有所誤解。次查，本案上訴人所製
播之衛星頻道「真相新聞網」，於八十六年十二月八日十一時三分播送之「時代致富
先機」節目中宣播：「如您有局部肥胖的地方就會在十天內瘦下來，讓您瘦三－十公
斤更可以藉此雕塑迷人的曲線．．．讓體重一直下降」，經臺北縣政府於八十七年三
月十三日以八七北府衛四字第○七四八一五號行政處分書，以違反藥事法第六十九條
之規定，並依同法第九十一條第一項規定，核處委播之「庚宏企業有限公司」在案。
本案廣告內容既已經臺北縣衛生專責之主管機關認定為違法，是被上訴人依廣播電視
法第二十一條第二款節目內容，不得「違背政府法令」及同法第二十九條之一規定暨
同法第四十五條之二處以罰鍰三萬元（折合新臺幣九萬元），於法並無不合。媒體為
一社會公器，媒體傳播之影響無遠弗屆，身為傳播業者，自應承擔相對之社會責任，
對其節目、廣告亦應使其符合法律規定、社會規範而善盡自律之社會責任。其所製播
之節目或廣告自應符合前揭法令相關規定始得播送，上訴人為大眾傳播媒體業者，對
社會影響力甚鉅，上訴人對其頻道播送之廣告自有注意之義務，豈能以其對衛生法令
之不瞭解而罔顧媒體責任，任令使人誤認有療效之廣告於其頻道中播出，違反法律規
定甚明，自應就其違法行為負行政法上責任。綜上論結，上訴人之訴為無理由，請駁
回上訴人之訴等語，資為抗辯。
原審斟酌全辯論意旨，及調查證據結果，係以：查行為時廣播電視法第四章廣告管理
之規定，係對「電臺」所為之規定，上訴人並非「電臺」，而係節目供應事業，該法
對節目供應事業之許可及管理，則規定於第二十九條之一，而第二十九條之一既已明
定節目供應事業者不得違反第二十一條第二款，又其規範之內容為「節目內容及有關
管理事項」，而非「節目內容及『其』有關管理事項」，是其管理之對象自不限於「
節目內容之管理」而已甚明，而本法關於管理之規定，有節目管理及廣告管理二部分
，則第二十九條之一之「有關管理事項」，自包括節目供應事業者所供應之「節目」
及「廣告」。又行政院衛生署八十八年七月三十一日公布之「食品廣告標示詞句涉及
虛偽、誇張或醫藥效能之認定表」僅係針對食品廣告標示詞句是否涉及醫藥效能、虛
偽、誇張之原則加以例示，非指例示以外之詞句，即不能依其廣告詞句內容是否涉及
虛偽、誇張、造事實或易生誤解等，個案加以判斷，姑不斷本件廣告內容「如您有
局部肥胖的地方就會在十天內瘦下來，讓您瘦三到十公斤更可以藉此雕塑迷人的曲線
．．．讓體重一直下降」，並無「減肥」二字；且查該認定表僅在舉例說明單純「減
肥」一詞，屬於描述改變整體身體外觀之用詞，然若對於「局部肥胖的地方減肥」，
顯及對於人體特定部位之減肥，自難謂與醫療效能無涉（鈞院八十一年度判字第一
九三六號判決參照）。本案廣告內容既已經臺北縣衛生專責之主管機關認定為違法，
並對委播之庚宏企業有限公司處分罰鍰確定在案。上訴人所稱該廣告內容與醫療效能
無涉一節，亦無可採。從而被上訴人依首揭規定，核處上訴人罰鍰，並無違誤，一再
訴願決定遞予維持，亦無不合。上訴人徒執前詞爭執，為無理由為由，判決駁回上訴
人之訴。上訴論旨謂：依廣播電視法第二條第三款、第四款規定之定義，原審判決稱
上訴人並非「電臺」，顯然誤解。同法第四章廣告管理有第三十條至第三十五條之規
定，均無特別指明廣播電臺或電視電臺，應係指廣播、電視電臺。尤其第三十五條規
定，更可明證立法者將廣播、電視電臺之廣告管理，全納入第四章廣告管理中規範。
故同法第二十九條之一之「有關管理事項」，自不包括廣播、電視電臺之廣告在內，
原審判決顯然違背法令。又鈞院八十一年度判字一九三六號判決，其爭議法條是「食
品衛生管理法第二十條、第三十三條」，而本件之爭議法條是「藥事法第六十九條」
，兩者基本爭點不同，前者係以該減肥產品刊登之廣告，被認定過於誇張，易使人產
生醫療效能之誤解，故其前提為不涉醫療效能，只在誇張、易使人誤解上做爭議與認
定。本件係以涉醫療效能為前提，而論是否構成，亦即在是否構成醫療效能之本體上
做爭議與認定。依藥事法第四條及第十三條，本件減肥產品，其廣告內容「如您有局
部肥胖的地方就會在十天內瘦下來」，僅改變人類身體特定部位之外觀，不涉及疾病
、結構與機能，如何能說涉醫療效能云云，指摘原審判決有判決適用法令不當及違反
經驗法則、論理法則之違法。經查，行為時廣播電視法第二條第三款規定：稱廣播、
電視電臺者，指依法核准設立之廣播電臺與電視電臺，簡稱電臺。同法第四款規定：
稱廣播、電視事業者，指經營廣播電臺與電視電臺之事業。依此定義，則該法第三章
節目管理第十八條、第二十三條、第二十五條至第二十九條，以及第四章廣告管理第
三十條、第三十二條、第三十三條及第三十五條所稱之「電臺」自應包含廣播電臺與
電視電臺。而該法第三章與第四章規範範圍不同，前者係指廣播與電視電節目之管理
；而後者則為規範廣播與電視電臺廣告之管理，合先明。本件上訴人為被上訴人合
法登記之廣播電視節目供應事業，即電視電臺，其製播之真相新聞網頻道，於八十六
年十二月八日播送時代致富先機節目時，播出日本貼立瘦廣告，內容涉及醫療效能詞
句，違反藥事法第六十九條規定之事實，業經原審法院審認明確，則上訴人上開行為
應屬行為時廣播電視法第四章即第三十條至第三十五條廣告管理所規範，即應依第三
十二條準用第二十一條第二款、第二十九條之一之規定處罰。惟原審判決卻以行為時
廣播電視法第四章廣告管理之規定，係對「電臺」所為之規定，上訴人並非「電臺」
，而係節目供應事業，該法對節目供應事業之許可及管理，則規定於第二十九條之一
，而第二十九條之一既已明定節目供應事業者不得違反第二十一條第二款，又其規範
之內容為「節目內容及有關管理事項」，而非「節目內容及『其』有關管理事項」，
是其管理之對象自不限於「節目內容之管理」而已甚明，而該法關於管理之規定，有
節目管理及廣告管理二部分，則第二十九條之一之「有關管理事項」，自包括節目供
應事業者所供應之「節目」及「廣告」，遽為上訴人不利之判決，顯與該法對電臺規
定意旨有違，上訴論旨指摘原判決違法，求為廢棄，為有理由。
據上論結，本件上訴為有理由，依行政訴訟法第二百五十六條第一項、第二百六十條
第一項，判決如主文。
中　　華　　民　　國　　九十一　　　年　　　十　　　　月　　　十七　　　日
                    最 高 行 政 法 院  第 四 庭
                                審 判 長 法  官　　　廖　政　雄
                                         法  官　　　趙　永　康
                                         法  官　　　林　清　祥
                                         法  官　　　鍾　耀　光
                                         法  官　　　姜　仁　脩
右  正  本  證  明  與  原  本  無  異
　　　　　　　　　　　　　　　　　　　　 法院書記官　莊　俊　亨
中　　華　　民　　國　　九十一　　　年　　　十　　　　月　　　十八　　　日
